臺灣新北地方法院刑事裁定
111年度單禁沒字第1137號
聲  請  人  臺灣新北地方檢察署檢察官
被      告  徐淳濃


上列聲請人因被告違反毒品危害防制條例案件（109年度毒偵字
第427號、第4839號），聲請宣告沒收違禁物（111年度執聲沒字
第412號），本院裁定如下：
    主  文
扣案如附表編號1、3所示之物均沒收銷燬。
其餘聲請駁回。
    理  由
一、聲請意旨略以：被告徐淳濃前因違反毒品危害防制條例案件
    ，經檢察官為緩起訴處分確定。扣案如附表所示之物均為違
    禁物，爰依法聲請法院裁定宣告沒收銷燬等語。
二、按違禁物不問屬於犯罪行為人與否，沒收之；違禁物或專科
    沒收之物得單獨宣告沒收，刑法第38條第1項、第40條第2項
    分別定有明文；違禁物未經裁判沒收者，得由檢察官聲請法
    院以裁定沒收之（司法院18年院字第67號、30年院字第2169
    號解釋意旨參照）。次按甲基安非他命經毒品危害防制條例
    第2條第2項第2款列為第二級毒品，並依同條例第4條、第10
    條、第11條規定，禁止製造、運輸、販賣、施用、持有，自
    屬違禁物；另依毒品危害防制條例第18條第1項前段規定，
    查獲之第一、二級毒品及專供製造或施用第一、二級毒品之
    器具，不問屬於犯罪行為人與否，均沒收銷燬之。
三、經查：
㈠、扣案如附表編號1、3所示之物，經送交通部民用航空局航空
    醫務中心檢驗，確檢出如附表編號1、3所示毒品成份，有各
    該編號所示鑑定書在卷可稽，堪認如附表編號1、3所示扣案
    物均係第二級毒品，亦屬違禁物無訛。
㈡、被告前因違反毒品危害防制條例案件，於附表編號1所示時間
    ，為警查獲並扣得該編號所示之物（下稱前案），嗣由臺灣
    新北地方檢察署檢察官以109年度毒偵字第427號為緩起訴處
    分，並經臺灣高等檢察署檢察長以109年度上職議字第2905
    號駁回再議確定，緩起訴期間為1年6月，業於110年9月26日
    期滿未經撤銷乙情，有上開緩起訴處分書、再議駁回處分書
    及臺灣高等法院被告前案紀錄表各1份在卷可稽。另被告復
    因違反毒品危害防制條例案件，於附表編號3所示時間，為
    警查獲並扣得該編號所示之物（下稱後案），業經臺灣新北
    地方檢察署檢察官以後案為前案緩起訴效力所及，故予以併
    案執行戒癮治療，而將後案簽結等情，亦有後案之簽呈附卷
    可參。堪認本件確有附表編號1、3所示違禁物未經裁判沒收
    情形，從而，聲請人此部分之聲請核無不合，應予准許。至
    包裝上開毒品之包裝袋，因其上殘留之毒品難以析離，且無
    析離之實益與必要，亦應視為違禁物，宣告沒收銷燬；送驗
    耗損部分之毒品業已滅失，爰不另宣告沒收銷燬。
四、聲請駁回部分：
㈠、經查，本案扣得如附表編號2所示之物，該物經檢驗結果，固
    檢出含第二級毒品伽瑪羥基丁酸（GHB）成分，有該編號所
    示鑑定書在卷可考，然被告就此部分持有第二級毒品伽瑪羥
    基丁酸（GHB）犯行部分，業經本院以109年度簡字第2046號
    判決判處罪刑確定，且扣案如附表編號2之物，並一併於該
    判決中宣告沒收銷燬確定在案，此有該判決書及臺灣高等法
    院被告前案紀錄表附卷足參。揆諸前揭說明，本院前既已就
    上開第二級毒品伽瑪羥基丁酸（GHB）1瓶諭知沒收銷燬，自
    無從再適用刑法第40條第2項規定單獨宣告沒收銷燬。從而
    ，聲請人此部分之聲請，於法尚有未合，應予駁回。
㈡、按毒品危害防制條例第18條第1項規定，經查獲無正當理由而
    擅自持有第三級、第四級毒品及製造或施用毒品之器具者，
    由查獲機關予以沒入銷燬之，毒品危害防制條例施行細則第
    11條之1規定甚明，是查獲之第一、二級毒品固仍應由檢察
    官聲請法院宣告沒收銷燬之，惟第三級、第四級毒品，除係
    查獲製造、運輸、販賣、意圖販賣而持有、以非法方法使人
    施用、引誘他人施用或轉讓第三級、第四級毒品之犯罪行為
    外，已改由查獲機關依行政程序沒入銷燬之範圍；再者，毒
    品危害防制條例第18條第1項及其施行細則第11條之1既規定
    第三級、第四級毒品改由查獲機關沒入銷燬之，即屬刑法第
    38條之特別規定而應優先適用之（最高法院96年度台上字第
    89號、第5165號判決意旨參照）。經查，本案雖扣得如附表
    編號4所示殘渣袋1包，該物經檢驗結果，檢出含第三級毒品
    3,4-亞甲基雙氧-N-乙基卡西酮成分，驗前淨重0.109公克，
    驗餘淨重0.0829公克，有該編號所示鑑定書存卷可查，是此
    部分第三級毒品純質淨重既未達法定標準（依毒品危害防制
    條例第11條第5項規定為5公克）以上，且依卷內事證亦查無
    被告涉有何製造、運輸、販賣、意圖販賣而持有、以非法方
    法使人施用、引誘他人施用或轉讓第三級毒品之犯行，即使
    認定被告持有上開第三級毒品，惟未涉及刑責，則依前揭規
    定及說明，此部分扣案之第三級毒品，自應由查獲機關逕予
    沒入銷燬，無庸聲請法院單獨宣告沒收銷燬，是聲請人此部
    分聲請，於法不合，亦應駁回。
五、依刑事訴訟法第220條、第455條之36第1項前段、第2項，毒
    品危害防制條例第18條第1項前段，刑法第40條第2項，裁定
    如主文。
中　　華　　民　　國　　111 　年　　9 　　月　　23　　日
                  刑事第十四庭  法　官  鄭琬薇
上列正本證明與原本無異。
如不服本裁定，應於裁定送達後五日內敘明抗告理由，向本院提
出抗告狀。
                                書記官  陳鴻慈
中　　華　　民　　國　　111 　年　　9 　　月　　26　　日
附表：
編號 扣押時間 扣案物 檢驗結果 備註 1 108年7月7日下午4時30分許 白色細結晶1包（含包裝袋1只） 驗前淨重0.006公克，驗餘淨重0.0058公克，檢出第二級毒品甲基安非他命成分。 ◎交通部民用航空局航空醫務中心108年8月21日航藥鑑字第0000000號毒品鑑定書。 2  無色液體1瓶 檢出第二級毒品伽瑪羥基丁酸（Gamma Hydroxybutyric Acid、Gammahydroxybutyrate、GHB）成分。 ◎臺北市政府警察局108年北市鑑毒字第265號鑑定書1份。 ◎業經本院以109年度簡字第2046號判決諭知沒收銷燬確定。 3 109年1月8日上午7時50分許 殘渣袋2包 內含白色透明晶體、白色粉末之殘渣袋各1袋，經括取殘渣，均檢出第二級毒品甲基安非他命成分。 ◎交通部民用航空局航空醫務中心109年2月4日航藥鑑字第0000000號鑑定書。 4  殘渣袋1包 深橘色粉末1袋。驗前淨重0.109公克，驗餘淨重0.0829公克，檢出第三級毒品3,4-亞甲基雙氧-N-乙基卡西酮（3,4-methylenedioxy-N-ethylcathinone、Ethylone、Bk-MDEA）成分。 ◎交通部民用航空局航空醫務中心109年2月4日航藥鑑字第0000000號鑑定書。